【裁判字號】    97,聲再,151
【裁判日期】    970912
【裁判案由】    聲請再審
【裁判全文】
臺灣高等法院臺中分院刑事裁定         97年度聲再字第151號
再審聲請人
即受判決人  甲○○
上列聲請人因妨害自由案件，對於本院九十七年度上易字第七六
六號，中華民國九十七年五月十三日第二審確定判決（第一審案
號：臺灣臺中地方法院九十七年度易字第五一八號，起訴案號：
臺灣臺中地方法院檢察署九十六年度偵字第二九六二七號），聲
請再審，本院裁定如下：
    主  文
再審之聲請駁回。
    理  由
一、再審聲請人即受判決人甲○○（下稱聲請人）聲請意旨略稱
    ：被告於九十七年九月一日始知悉若符合刑事訴訟法第四百
    二十條、第四百二十一條之規定，可申請請求再審，請求查
    驗臺灣臺中地方法院平股九十七年度易字第五一八號案件開
    庭之「錄音磁帶證物」，比對被告證人證詞先後次序筆錄；
    福聯新城丁社區九十六年十一月十七日第四屆區分所有人會
    議會造成會議吵鬧、昏亂，是因為召集人對於社區規約之年
    度區分所有權人會議出席人數比例未能全盤性了解，依臺中
    市政府九十六年十二月三日府都管字第０九六０二七七三五
    六號函內容，證實九十六年十一月十七日出席會議人數比例
    符合開會要件，而當時會場秩序混亂之際，告訴人手持麥克
    風高聲調告知在場住戶稱：「甲○○打社區七十多歲老人家
    ，請各位老人家要小心一點，他以後還會打人家的媽媽。」
    ；臺灣臺中地方法院平股九十七年度易字第五一八號刑事判
    決書理由貳、實體方面：第一條第三項（即第三頁）記載有
    誤，證人齊家駿證詞：「被告則對王紹軍說【你自己以後會
    打你媽媽】」是在法官詢問時而回答，答復之後，臺灣臺中
    地方法院檢察署檢察官郭景銘【這時才再接著問】：開會當
    天有沒有聽清楚每一個人說的話，甲○○那天說的話，你是
    否都聽的清楚等語，證人齊家駿【這時才再】回答稱：「那
    天吵吵鬧鬧，太亂了，聽不清楚每個人說的話」（並未說聽
    不清楚被告甲○○說的話），也並非證人齊家駿【旋改證稱
    】，故前該證人齊家駿證詞及上開判決書之【字、詞定意，
    前、後順序若有誤】，極可能「因而無法為有利於被告之認
    定」，進而造成誤判，並非不可能之事，請求勘驗錄音比對
    ；依據刑事訴訟之基本之原則，當事人「機會」、「地位」
    平等，臺灣臺中地方法院檢察署九十六年度偵字第二九六二
    七號偵查庭沒有機會給被告傳訊證人，檢察官即提起公訴，
    依臺灣臺中地方法院平股九十七年度易字第五一八號刑事判
    決書，被告的地位並沒有平等，不能因告訴人及證人之說詞
    而判定：「被告擔任為福聯新城丁社區主任委員，於開會期
    間，不知以理性思辯方式，討論及進行會議，竟出言恫嚇他
    人，造成王紹軍內心恐懼，及未為進一步加害行為…」，告
    訴人不知何故，對社區負責人都帶有敵意，被告自九十一年
    起至九十六年止為社區服務多有做為，反觀告訴人為社區有
    何服務云云，因此請求再審並勘驗錄音比對。
二、按刑事訴訟法第四百二十條第一項規定：「有罪之判決確定
    後，有左列情形之一者，為受判決人之利益，得聲請再審︰
    一、原判決所憑之證物已證明其為偽造或變造者。二、原判
    決所憑之證言、鑑定或通譯已證明其為虛偽者。三、受有罪
    判決之人，已證明其係被誣告者。四、原判決所憑之通常法
    院或特別法院之裁判已經確定裁判變更者。五、參與原判決
    或前審判決或判決前所行調查之法官，或參與偵查或起訴之
    檢察官，因該案件犯職務上之罪已經證明者，或因該案件違
    法失職已受懲戒處分，足以影響原判決者。六、因發現確實
    之新證據，足認受有罪判決之人應受無罪、免訴、免刑或輕
    於原判決所認罪名之判決者。」、同法第四百二十一條規定
    ：「不得上訴於第三審法院之案件，除前條規定外，其經第
    二審確定之有罪判決，如就足生影響於判決之重要證據漏未
    審酌者，亦得為受判決人之利益，聲請再審。」、同法第四
    百二十四條規定：「依第四百二十一條規定，因重要證據漏
    未審酌而聲請再審者，應於送達判決後二十日內為之。」。
    同法第四百二十六條規定：「聲請再審，由判決之原審法院
    管轄。判決之一部曾經上訴，一部未經上訴，對於各該部分
    均聲請再審，而經第二審法院就其在上訴審確定之部分為開
    始再審之裁定者，其對於在第一審確定之部分聲請再審，亦
    應由第二審法院管轄之。判決在第三審確定者，對於該判決
    聲請再審，除以第三審法院之推事有第四百二十條第五款情
    形為原因者外，應由第二審法院管轄之。」、同法第四百二
    十九條規定「聲請再審應以再審書狀，敘述理由，附具原判
    決之繕本及證據，提出於管轄法院為之」，均係聲請再審案
    件之相關規定。又所謂再審理由，係於有罪之判決確定後，
    為受判決人之利益而聲請再審之情形，係指同法第四百二十
    條及第四百二十一條所規定之「聲請再審法定事由」而言。
    再審聲請人必須於再審書狀，敘述係以何種「聲請再審法定
    事由」提起再審之聲請，並敘述其理由，再附具原判決之繕
    本及證據提出於管轄法院，法院始得審查。此為法定程式，
    如未遵守上開法定程式，其聲請再審之程序即屬違背規定，
    依據同法第四百三十三條之規定，法院即應以裁定駁回再審
    之聲請。
三、前揭聲請意旨並未明確敘及其係針對本院九十七年度上易字
    第七六六號刑事確定判決，有刑事訴訟法第四百二十條第一
    款至第六款或同法第四百二十一條之何項事由為聲請。然依
    其聲請意旨及其所附之證據，經核並無一符合同法第四百二
    十條第一款至第六款再審事由之規定。又聲請人所犯刑法第
    三百零五條之恐嚇危害安全罪，係不得上訴第三審法院之案
    件，於九十七年五月十三日本院判決時即屬確定，本院並於
    九十七年五月十九日對被告送達，此有本院案件進行資料一
    紙附卷可憑。被告對該判決認有足以生影響於判決之重要證
    據漏未審酌，而聲請再審，依刑事訴訟法第四百二十四條之
    規定，應於送達判決後二十日內為之，惟被告遲至九十七年
    九月三日始向本院聲請再審，已逾上開聲請再審之期間，其
    聲請不合法。綜上，聲請人所提出聲請再審之程序，違背上
    揭法律規定，其聲請不合法，應予駁回。
四、據上論斷，依刑事訴訟法第四百三十三條，裁定如主文。
中    華    民    國    97    年    9     月    12    日
            刑事第五庭  審判長法  官  趙  春  碧
                              法  官  何  秀  燕
                              法  官  楊  真  明
上列正本證明與原本無異。
不得抗告。
                              書記官  劉  柯  裕
中    華    民    國    97    年    9     月    12    日


司法院資訊處製作；財團法人民間司法改革基金會備份。
